【裁判字號】    96,訴,1052
【裁判日期】    970530
【裁判案由】    違反毒品危害防制條例
【裁判全文】
臺灣嘉義地方法院刑事判決              96年度訴字第1052號
公  訴  人  臺灣嘉義地方法院檢察署檢察官
被      告  甲○○
                    （現另案
上列被告因違反毒品危害防制條例案件，經檢察官提起公訴（九
十六年度毒偵字第一五九三號），被告於準備程序中就被訴事實
為有罪之陳述，經本院合議庭裁定由受命法官改依簡式程序審理
，判決如下：
    主  文
甲○○施用第一級毒品，累犯，處有期徒刑壹年壹月，扣案海洛
因玖包、甲基安非他命壹包均沒收銷燬之，上開毒品外包裝袋拾
個均沒收。
    事  實
一、甲○○前於民國八十九年間因施用毒品案件，經臺灣南投地
    方法院以八十九年度毒聲字第八一四號裁定令入勒戒處所施
    以觀察、勒戒，認無繼續施用毒品之傾向，於八十九年十月
    二日釋放出所。復於九十二年間因施用毒品案件，經臺灣臺
    中地方法院以九十二年度訴字第二五七八號判處應執行有期
    徒刑一年五月，經提起上訴，再經臺灣高等法院臺中分院以
    九十三年度上訴字第九一五號撤銷原判決，改判應執行有期
    徒刑一年六月確定，上開罪刑復與另案其持有毒品案件定其
    應執行刑為有期徒刑二年確定，於九十五年四月七日縮短刑
    期假釋出監，甫於九十五年十一月十六日縮刑期滿執行完畢
    。詎仍不知悛悔，另基於施用第一級毒品海洛因及第二級毒
    品甲基安非他命之犯意，於九十六年十月二十三日中午十二
    時許，在嘉義市中山公園公廁內，在玻璃球內放置海洛因及
    甲基安非他命，以火燒烤產生煙霧後加以吸食之方式，同時
    施用第一級毒品海洛因及第二級毒品甲基安非他命一次。嗣
    於同年十月二十四日晚間七時許，在嘉義市○○路○段七三
    ０號前，甲○○因行跡可疑為警盤查，並經警當場扣得海洛
    因九小包（合計淨重一點五一公克）及甲基安非他命一小包
    （驗後淨重零點零八三公克），復經徵得其同意採尿送驗結
    果，呈嗎啡陽性反應及安非他命類陽性反應，始查知上情。
二、案經嘉義市警察局第二分局報告臺灣嘉義地方法院檢察署檢
    察官偵查起訴。
    理  由
一、本件係經被告甲○○於準備程序當庭表示認罪，而經本院裁
    定以簡式審判程序加以審理，則依據刑事訴訟法第二百七十
    三條之二、同法第一百五十九條第二項之規定，不適用傳聞
    法則有關限制證據能力之相關規定，合先敘明。
二、訊據被告甲○○對於上開犯罪事實坦承不諱，佐以被告於九
    十六年十月二十四日經警得其同意採尿送驗，其結果呈嗎啡
    陽性（按施用海洛因後，經人體之水解代謝作用，會呈嗎啡
    陽性反應）及安非他命類陽性反應等情，有正修科技大學超
    微量研究科技中心檢驗報告（檢體編號為：2F120 號）、尿
    液送驗代號與姓名對照表、同意書、搜索扣押筆錄、扣押物
    品目錄表、扣押物品收據各一份、查獲毒品照片十三張在卷
    可佐。再扣案疑似海洛因之白粉九包，經送鑑定結果確含有
    海洛因成分，其中海洛因合計淨重一點五一公克（空包裝總
    重二點六七公克），此有法務部調查局調科壹字第09623078
    680 號鑑定通知書一份在卷足憑；扣案疑似甲基安非他命之
    顆粒一包，經鑑定結果確含有甲基安非他命成分，驗前淨重
    為零點零八五公克，驗餘淨重為零點零八三公克，亦有高雄
    醫學大學附設中和紀念醫院檢驗書一份在卷可稽，並有扣案
    海洛因九包、甲基安非他命一包等扣案可資佐證，是上開補
    強證據，已足資擔保被告前述自白之真實性，核與事實相合
    ，可信為真實。又毒品危害防制條例第二十條就施用毒品者
    ，祇於「初犯」及「五年後再犯」二種情形，有其追訴條件
    之限制，即須於初犯經觀察、勒戒或強制戒治釋放後，五年
    內均無施用毒品之行為，始能認其前所實施之觀察、勒戒或
    強制戒治已足遮斷毒癮，而得於五年後再犯時，再予適用初
    犯之規定，重行觀察、勒戒等程序。倘五年內已經再犯，被
    依法追訴處罰，縱其第三次（或第三次以上）施用毒品之時
    間在初犯釋放五年以後，即與「五年後再犯」之情形有別，
    且因已於「五年內再犯」，顯見其再犯率甚高，原實施觀察
    、勒戒或強制戒治，已無法收其實效，而無五年戒斷期之存
    在，自無再經觀察、勒戒及強制戒治之必要，應得逕行追訴
    處罰。查被告前因施用毒品案件，經臺灣南投地方法院以八
    十九年度毒聲字第八一四號裁定令入勒戒處所施以觀察、勒
    戒，認無繼續施用毒品之傾向，於八十九年十月二日釋放出
    所。復於九十二年間因施用毒品案件，經臺灣臺中地方法院
    以九十二年度訴字第二五七八號判處應執行有期徒刑一年五
    月，經提起上訴，再經臺灣高等法院臺中分院以九十三年度
    上訴字第九一五號撤銷原判決，改判應執行有期徒刑一年六
    月確定；再於九十六年間因施用毒品，經本院以九十六年度
    訴字第三五三號判決判處應執行有期徒刑一年確定等情，有
    被告之臺灣高等法院被告前案紀錄表各乙份附卷可佐，是被
    告於觀察勒戒執行完畢釋放後，於五年內已再犯，並經依法
    追訴處罰，雖其本件再度施用毒品之時間，在初犯經觀察勒
    戒執行完畢釋放五年以後，仍應依毒品危害防制條例第二十
    三條第二項之規定，予以論科。是本件事證明確，被告施用
    第一級毒品海洛因及第二級毒品甲基安非他命犯行，洵堪認
    定，應依法論科。
三、查海洛因、甲基安非他命分別為毒品危害防制條例所定之第
    一級、第二級毒品。故核被告所為，係犯毒品危害防制條例
    第十條第一項之施用第一級毒品罪及同條例第十條第二項之
    施用第二級毒品罪；其施用前持有海洛因、甲基安非他命之
    低度行為，為施用之高度行為所吸收，均不另論罪。再按「
    依藥理作用分類海洛因係中樞神經抑制劑，安非他命類毒品
    屬中樞神經興奮劑，二者藥理作用機轉不同，惟毒品施用者
    可視其習性，混用任何毒品。在國外，把抑制作用的海洛因
    和興奮作用的古柯鹼混合施用，就通稱為快速球，據說刺激
    性相當厲害。本局處理獲案毒品檢驗案例中，亦不乏同時混
    有海洛因及甲基安非他命之檢品」，此參諸法務部調查局調
    科壹字第０九二六二六一三三一０號、九十三年七月十二日
    調科壹字第０九三００二六二五五０號函釋可明。查被告同
    時將第一級毒品海洛因及第二級毒品甲基安非他命混合後置
    於玻璃球內燒烤後，吸食煙霧方式施用等情，業據被告於本
    院審理時供明在案，此外，亦無被告將上揭二種毒品分別施
    用之證據。準此，被告以一施用行為，同時觸犯毒品危害防
    制條例第十條第一項、第二項之罪，為想像競合犯，應依刑
    法第五十五條前段之規定，從一重之毒品危害防制條例第十
    條第一項之施用第一級毒品罪處斷。又被告前因施用毒品案
    件，經臺灣臺中地方法院以九十二年度訴字第二五七八號判
    處應執行有期徒刑一年五月，經提起上訴，再經臺灣高等法
    院臺中分院以九十三年度上訴字第九一五號撤銷原判決，改
    判應執行有期徒刑一年六月確定，上開罪刑復與另案其持有
    毒品案件定其應執行刑為有期徒刑二年確定，於九十五年四
    月七日縮短刑期假釋出監，甫於九十五年十一月十六日縮刑
    期滿執行完畢等情，有被告之臺灣高等法院被告前案紀錄表
    乙份附卷可佐，其係受有期徒刑之執行完畢後，五年以內「
    故意」再犯本件有期徒刑以上之罪，應依刑法第四十七條第
    一項規定，論以累犯，並加重其刑。爰審酌被告前有違反藥
    事法、違反麻醉藥品管理條例、違反毒品危害防制條例前科
    之素行，國中畢業之智識程度，前曾因施用毒品而經觀察、
    勒戒程序，竟未思悔改，顯然缺乏禁絕毒害決心，以及施用
    毒品犯行係屬戕害自身健康之行為，尚未危害他人，且被告
    於本院審理中坦承犯行，態度尚稱良好等一切情狀量處如主
    文所示之刑，以資懲儆。至檢察官雖具體求處有期徒刑一年
    四月，惟按「刑事審判之量刑，在於實現刑罰權之分配的正
    義。故法院對有罪之被告科刑，應符合罪刑相當之原則，使
    罰當其罪，以契合人民之法律感情。此所以刑法第五十七條
    明定科刑時應審酌一切情狀，尤應注意該條所列各款事項，
    以為科刑輕重之標準。」，迭經最高法院九十三年度台上字
    第三九七三號、九十四年度台上字第二一三一號、九十四年
    度台上字第二二七五號等刑事判決在案，本院審酌刑法第五
    十七條各款所臚列情事，並考量被告犯罪情節、行為手段等
    各項情狀，認為分別科處如主文所示之刑即可達罰當其罪之
    目的，檢察官之求刑稍屬過重，附此敘明。
四、扣案疑似海洛因九小包、甲基安非他命一小包，均分別含有
    海洛因成分、甲基安非他命成分，業如前述，應依毒品危害
    防制條例第十八條第一項前段規定沒收銷燬之；而上開毒品
    外包裝袋九個、一個，既係被告所有，用於包裹第一級毒品
    、第二級毒品，防其裸露、逸出、潮濕，便於持有藉以施用
    ，亦為被告供本件施用第一級、第二級毒品所用之物，業經
    被告於警詢、本院審理中供述甚明，惟均非屬專供施用毒品
    所用之器具，應依刑法第三十八條第一項第二款規定，宣告
    沒收之。
據上論斷，應依刑事訴訟法第二百七十三條之一第一項、第二百
九十九條第一項前段，毒品危害防制條例第十條第一項、第二項
、第十八條第一項前段，刑法第十一條、第四十七條第一項、第
五十五條、第三十八條第一項第二款，判決如主文。
本案經檢察官蔡彥守到庭執行職務。
中    華    民    國    97    年    5     月    30    日
                  刑事第一庭    法  官  黃琴媛
上列正本證明與原本無異。
如不服本判決，應於判決送達後十日內向本院提出上訴狀，上訴
書狀依法應敘述具體理由，如未敘述具體理由者，應於上訴期間
屆滿後二十日內補提理由書於本院（均應附繕本）。
中    華    民    國    97    年    5     月    30    日
                                書記官  李彩娥
毒品危害防制條例第十條
施用第一級毒品者，處 6 月以上 5 年以下有期徒刑。
施用第二級毒品者，處 3 年以下有期徒刑。


司法院資訊處製作；財團法人民間司法改革基金會備份。
